臺灣桃園地方法院刑事判決　　　　　　　100年度訴字第786號
公　訴　人　臺灣桃園地方法院檢察署檢察官
被　　　告　羅義龍
指定辯護人　林銘宏
上列被告因違反毒品危害防制條例案件，經檢察官提起公訴（
100年度偵字第17965 號），本院判決如下：
    主  文
羅義龍販賣第二級毒品，未遂，累犯，處有期徒刑肆年陸月。扣
案如附表一所示之甲基安非他命，沒收銷燬；扣案如附表二所示
之物均沒收。
    事  實
一、羅義龍前因施用第一級、第二級毒品案件，經本院以97年度
    訴字第546 號各判處有期徒刑9 月，定應執行有期徒刑1 年
    4 月，嗣經臺灣高等法院於97年9 月25日，以97上訴字第38
    49號判決上訴駁回確定，嗣經入監執行並於民國98年12月23
    日假釋出監，所餘刑期交付保護管束，保護管束期間於99年
    3 月7 日期滿未經撤銷，所餘刑期以已執行完畢論。詎其猶
    不知悔改，明知甲基安非他命係毒品危害防制條例所管制之
    第二級毒品，非經主管機關許可，不得持有、販賣，竟基於
    販賣甲基安非他命以牟利之犯意，於100 年6 月30日晚間至
    7 月1 日下午間，以其所有如附表二編號1 之門號00000000
    00號行動電話與曾經一同在六和機械股份有限公司共事之海
    克特（菲律賓籍成年男子）討論甲基安非他命之買賣之事宜
    （海克特使用行動電話門號：0000000000號），海克特雖無
    購買甲基安非他命之真意，但為舉發販賣毒品之羅義龍，乃
    佯稱有意購買，雙方約定由海克特以新臺幣( 下同)3, 000
    元之代價向羅義隆購買甲基安非他命，並相約於100 年7 月
    1 日下午5 時許在桃園縣中壢市○○路○ 段332 號萊爾富超
    商前交易。而海克特與羅義龍達成上開買賣毒品之約定後，
    乃主動向桃園縣政府警察局中壢分局中福派出所檢舉上開交
    易細節，警方獲報後，隨即前往前址埋伏守候。因羅義龍未
    於下午5 時許到達前址，海克特乃打電話給羅義龍，並詢問
    羅義龍當日下午5 時30分可否到達前址交易，羅義龍則於當
    日下午5 時8 分許以上開行動電話發簡訊給海克特告知當晚
    6 時許交易。嗣羅義龍於當日下午6 時10分許駕駛車牌號碼
    DJ-9736 號自用小客車到達前揭超商前與海克特碰面，海克
    特隨即進入羅義龍之自用小客車內交付3,000 元予羅義龍，
    羅義龍則交付如附表一及附表二編號2 所示之3 小包甲基安
    非他命連同包裝袋予海克特。海克特取得前開毒品3 包後，
    隨即偕同公司主管將該毒品交予警方。埋伏員警因海克特與
    羅義龍交易時，附近車流量過大，為避免於現場逮捕時波及
    無辜，乃自交易地點一路追躡羅義龍至桃園縣平鎮市○○路
    122 號168 號汽車旅館內，經羅義龍之同意搜索，始當場查
    獲羅義龍前揭之手機1 支，並在羅義龍之前開自用小客車內
    查扣海克特所交付之千元鈔2 張。
二、案經桃園縣政府警察局中壢分局報請臺灣桃園地方法院檢察
    署檢察官偵查後起訴。
    理  由
甲、證據能力部分：
一、按「搜索，經受搜索人出於自願性同意者，得不使用搜索票
    。但執行人員應出示證件，並將其同意之意旨記載於筆錄。
    」，刑事訴訟法第131 條之1 定有明文；再按所謂「陷害教
    唆」，係指行為人原不具犯罪之故意，純因司法警察之設計
    教唆，始萌生犯意，而實行犯罪構成要件之行為者而言。因
    係以引誘或教唆犯罪之不正當手段，使原無犯罪故意之人萌
    生犯意而實行犯罪行為，再蒐集犯罪證據，予以逮捕偵辦，
    手段顯然違反憲法對於基本人權之保障，且已逾越偵查犯罪
    之必要程度，對於公共利益之維護並無意義，因此所取得之
    證據資料，應不具有證據能力。至刑事偵查技術上所謂之「
    釣魚」，則指對於原已犯罪或具有犯罪故意之人，以設計引
    誘之方式，使其暴露犯罪事證，而加以逮捕或偵辦者而言。
    此之所謂「釣魚」純屬偵查犯罪技巧之範疇，並未違反憲法
    對於基本人權之保障，且於公共利益之維護有其必要性，故
    依「釣魚」方式所蒐集之證據資料，非無證據能力（最高法
    院98年度台上字第7699號判決意旨參照）。經查，證人海克
    特於本院審理時證稱：伊為了舉發被告羅義龍販賣毒品之犯
    行，以免羅義龍將毒品販賣給伊公司的同仁，所以由公司主
    管許冠志陪同至桃園縣政府警察局中壢分局中福派出所報案
    ，警員請伊與被告確實達成買賣毒品之約定後，再向警方陳
    報買賣細節，警方並沒有要伊打電話向被告要求購買毒品，
    而伊於100 年6 月30日至7 月1 日間，經被告於電話中詢問
    要不要購買毒品，並與被告敲定買賣細節後，伊公司給3,00
    0 元作為佯裝購買毒品之用，並將該3,000 元鈔票影印後，
    始向警方再行陳報等語（見本院100 年度訴字第786 號卷第
    59至68頁之審判筆錄），核與證人許冠志及承辦此案件之員
    警郭福生證述本件查獲之情節相符（見本院100 年度訴字第
    786 號卷第79至89頁之審判筆錄），故本件查獲過程，係對
    於原已具有犯罪故意之人，以設計引誘之方式，使其暴露犯
    罪事證，而加以偵辦，並非警方誘使原無犯意之被告萌生販
    毒之意。此「釣魚」辦案純屬偵查犯罪技巧之範疇，並未違
    反憲法對於基本人權之保障，且於公共利益之維護有其必要
    性，所蒐集之證據資料，非當然無證據能力。被告為本件犯
    行時，立即為警方所發現，為現行犯，警方一路自案發地點
    追躡其至旅館內，並經其同意後搜索並扣得如犯罪事實欄所
    示之物等情，業據證人郭福生證述屬實，並有自願受搜索同
    意書、搜索扣押筆錄、扣押物品目錄表附卷可稽（見偵卷第
    32至40頁），自屬合法取得之證據。證人海克特及許冠志交
    付予警方之扣案甲基安非他命3 包及千元鈔票影本1 張（偵
    卷第54頁）、扣案鈔票與影本對照照片3 張（偵卷47、48
    頁），以及卷附之現場蒐證相片8 張（偵卷43至46頁）、簡
    訊翻拍照片2 張（偵卷49頁）、行動電話門號0000000000號
    與0000000000號雙向通聯分析表（偵卷第112 至118 頁），
    均非屬違法陷害教唆索取得之證據，如前所述，且查無其他
    違法取得之情況，自有證據能力。
二、按被告以外之人於偵查中向檢察官所為之陳述，除顯有不可
    信之情況者外，得為證據，刑事訴訟法第159 條之1 第2 項
    定有明文。本件檢察官提出之正修科技大學超微量研究科技
    中心檢驗報告（偵卷第119 頁），查無顯不可信之情況，被
    告及辯護人於本院準備程序時已表明不爭執其證據能力，被
    告及辯護人亦未指出並證明上開證據有何顯不可信之情況，
    依刑事訴訟法第159 條之1 第2 項規定，自得為證據。
乙、實體部分：
一、訊據被告羅義龍矢口否認有何販賣第二級毒品之犯行，辯稱
    ：伊與海克特在案發時、地會面，係因為海克特說要還伊錢
    ，扣案的2,000 元係海克特為了清償借款而交付給伊云云。
    辯護人辯護意旨則稱：海克特因自身為吸毒人口，可能認為
    供出毒品來源可以得到較優惠之待遇，所以配合警方誘捕，
    且海克特每月得實際支配之生活費僅3,000 多元，然其證稱
    常向被告購買1,000 至2,000 元之毒品，若果真屬實，海克
    特之生活費必將透支，故證人海克特之證詞顯難採信云云。
    惟查：
（一）證人海克特於本院審理時證稱：伊係來台工作之菲律賓籍
      勞工，原本與被告於六和機械股份有限公司共事，伊為了
      舉發被告羅義龍販賣毒品之犯行，以免羅義龍將毒品販賣
      給伊公司的同仁，所以由公司主管許冠志陪同至桃園縣政
      府警察局中壢分局中福派出所報案，警方請伊與被告確實
      達成買賣毒品之約定後，再向警方陳報買賣細節，而伊於
      100 年6 月30日晚上至7 月1 日間，經被告於電話中詢問
      要不要購買毒品，並與被告敲定買賣細節後，伊公司交給
      3,000 元作為佯裝購買毒品之用，並將該3,000 元鈔票影
      印後，始向警方再行陳報細節，被告則依約於100 年7 月
      1 日下午在前揭萊爾富超商前以3,000 元之代價賣伊毒品
      3 包，伊取得毒品後，再該毒品送交與公司主管等語（見
      本院100 年度訴字第786 號卷第59至68頁之審判筆錄），
      核與證人許冠志於審理時證稱其協助海克特報警、提供並
      影印3,000 鈔票並將前揭交易毒品3 包轉交警方等情（見
      本院100 年度訴字第786 號卷第79至84頁之審判筆錄），
      以及證人郭福生證稱海克特、許冠志報案並協助警方查獲
      被告之情節相符（見本院100 年度訴字第786 號卷第84至
      89頁之審判筆錄），並有被告發簡訊給海克特之簡訊內容
      翻拍相片2 張（偵卷49頁）、現場蒐證相片8 張（偵卷43
      至46頁）、海克特交付3 張千元鈔票予被告前先行影印該
      3 張千元鈔票之影本1 張（偵卷第54頁）、扣案之千元鈔
      票2 張、扣案鈔票與影本對照照片3 張（偵卷47、48頁）
      、行動電話門號0000000000號與0000000000號雙向通聯分
      析表（偵卷第112 至118 頁）及被告所有之手機1 支、扣
      押物品目錄表2 紙（偵卷36頁、40頁）在卷可查，而扣案
      之被告販賣予海克特毒品3 包，經鑑驗呈甲基安非他命陽
      性反應，有正修科技大學超微量研究科技中心檢驗報告（
      偵卷第119 頁）附卷可稽，是被告販賣甲基安非他命予海
      克特而未遂之犯行已堪認定。
（二）被告及辯護人雖以前詞置辯，然查：被告自承審理中自承
      伊與海克特沒有什麼好交情，語言不是很相通，甚至還不
      同部門工作，海克特從100 年3 月左右開始向伊借錢，伊
      沒有記得借幾次，但海克特大概還了三、四次，伊沒有算
      利息，海克特至伊離職時共積欠伊7,000 元云云，然被告
      與海克特交情既然不好，又不在同一部門工作，且海克特
      為來台工作之外勞，非定居在台之人，被告竟甘冒無法收
      回貸款之風險，輕易無息借貸多次金錢與不熟識且語言不
      甚相同之外勞海克特，全無借據、帳簿紀錄、抵押品或保
      證人之保障，衡諸被告自承其月收入4 、5 萬元左右之經
      濟地位，顯與社會常情相違，自難採信。辯護人雖辯稱：
      證人海克特自承其月生活費約3,000 元，卻常以1,000 至
      2,000 元向被告購買毒品，其生活費應會透支，與常情不
      合，且海克特可能係因預設其供出毒品上游會有較好之待
      遇，所以才不實指控被告本次犯行云云。惟查，證人海克
      特證稱：伊若要買毒品，係與朋友一同合買，不會自己獨
      買，上述每次購買毒品數千元之費用，伊僅負擔其中部分
      費用，有時只有負擔500 元等語（見本院100 年度訴字第
      786 號卷第64頁背面之審判筆錄），此與實務上購買毒品
      施用者，如經濟拮据，常會數人一同合資購買之常情相符
      ，況本次海特克購買毒品之3,000 元係由公司出於誘捕而
      提供，並非由海克特獨力負擔，自無入不敷出之情事，故
      此辯護意旨尚難採信。而海克特因施用毒品案件，經法院
      裁定應觀察勒戒，並於100 年11月23日執行等情，業據證
      人即海克特之主管證述屬實（見本院100 年度訴字第786
      號卷第60頁背面之審判筆錄），足認海克特並沒有因為檢
      舉被告而有司法上之優惠，況證人海克特亦證稱：伊100
      年6 月份因體檢有毒品反應，伊知道將被遣返回菲律賓，
      既然要遣返回國，伊就檢舉被告販賣毒品，以免被告在毒
      害公司其他同仁等語（見本院100 年度訴字第786 號卷第
      61至65頁之審判筆錄）。可見海克特檢舉被告時，並非基
      於要求司法上之優惠或免於遣返，而無端指訴被告販毒。
      再者，被告自承伊與海克特不熟識，只是點頭之交，在不
      同部門工作等語，彼二人既無深仇大恨，且海克特即將於
      觀察勒戒後遣返回國，當無甘冒誣告及偽證重罪之風險，
      無端設局攀誣被告之理。故被告前揭辯詞顯為臨訟卸責之
      詞，不足為採。綜上所訴，本件事證明確，被告犯行洵堪
      認定，應依法論科。
二、查施用毒品者係配合警方向被告偽稱欲再購買毒品，實際上
    其雖無購買毒品之真意，惟被告與施用毒品者聯絡後，既已
    依約攜帶毒品前往交易，其即有販賣毒品之故意，並已著手
    實施販賣毒品之行為，僅因購毒者無購買之真意，致未完成
    販賣該毒品之行為，惟仍應構成販賣毒品未遂罪（參見最高
    法院84年度臺覆字第181 號判決、87年度臺上字第3206號判
    決、最高法院85年度第4 次刑事庭會議決議）。本件證人證
    人海克特係為檢舉被告販毒，故在被告示意毒品交易後，佯
    裝欲購買毒品，再將交易細節告以警方，因而在警方之監督
    下完成交易，被告雖有販出毒品取得金錢之表象，但海克特
    並無買入圖品之真意，是雙方意思表示自無從為一致，被告
    之販賣行為，僅為未遂，故被告羅義龍所為，係犯毒品危害
    防制條例第4 條第6 項、第2 項之販賣第二級毒品未遂罪。
    被告販賣第二級毒品前持有毒品之低度行為，為販賣之高度
    行為所吸收，不另論罪。被告前有犯罪事實欄所載之犯罪紀
    錄，且已執行完畢，有臺灣高等法院被告前案紀錄表在卷足
    憑，其於有期徒刑執行完畢後5 年內，故意再犯本件有期徒
    刑以上之罪，為累犯，應依刑法第47條第1 項規定加重其刑
    。被告已著手於本件販賣第二級毒品之犯行而不遂，為未遂
    犯，依刑法第25條第2 項之規定減輕其刑。其有刑之加重及
    減輕事由，應依刑法第71條第1 項之規定，先加後減之。爰
    審酌被告販賣第二級毒品甲基安非他命，對社會安寧秩序危
    害頗大，於本院審理時猶虛詞矯飾犯行，未坦然面對己過，
    難認其具有悔意，並考量其犯罪之動機、目的、手段、情節
    及本件查獲毒品之數量等一切情狀，量處如主文所示之刑，
    以資懲儆。扣案如附表一所示之甲基安非他命3 包，為查獲
    之第二級毒品，不問屬於犯人與否，均依毒品危害防制條例
    第18條第1 項前段規定宣告沒收銷燬之，至鑑定時經取樣鑑
    驗耗用之毒品，因已不存在，則不再宣告沒收銷燬。扣案服
    附表二編號2 之用以包裝前開甲基安非他命之包裝袋3 個，
    為被告所有用於包裹毒品，防其裸露、潮濕，並便於攜帶，
    而扣案如附表二編號1 所示之行動電話1 支，被告自承為其
    實際所有，並為被告聯繫本件販毒之用，均應毒品危害防制
    條例第19條第1 項規定宣告沒收。又被告羅義龍與海克特間
    ，因雙方意思表示並非一致，販賣交易之行為均警方監視之
    中，僅為未遂，故被告無法有效取得海克特交付之3,000 元
    金錢（其中2,000 元鈔票有扣案，1,000 元未扣案），該3,
    000 元自非屬其犯本案犯罪所得之財物，不得宣告沒收。被
    告在汽車旅館處為警查獲之甲基安非他命殘渣袋1 個，被告
    自承係其施用毒品所殘留，與本件販賣毒品無關，亦無庸宣
    告沒收，併此敘明。
據上論斷，應依刑事訴訟法第299 條第1 項前段、毒品危害防制
條例第4 條第6 項、第2 項、第18條第1 項前段、第19條第1項
，刑法第11條、第25條第2 項、第47條第1 項，判決如主文。
本案經檢察官張姿倩到庭執行職務。
中    華    民    國    100     年    12    月  30    日
                  刑事第六庭審判長法  官  錢建榮
                                  法  官  吳元曜
                                  法  官  王鐵雄
以上正本證明與原本無異。
如不服本判決應於收受判決後10日內向本院提出上訴書狀，並應
敘述具體理由。其未敘述上訴理由者，應於上訴期間屆滿後20日
內向本院補提理由書( 均須按他造當事人之人數附繕本) 「切勿
逕送上級法院」。
                                  書記官  李玉華
中    華    民    國   100    年    12    月    30    日
附表一：
┌────────┬──────┬────────┬─────────┐
│    編號        │種類        │    重量        │   備註           │
├────────┼──────┼────────┼─────────┤
│      1         │甲基安非他命│ 淨重0.1公克    │淨重為不含包裝袋之│
│                │            │                │毒品重量          │
├────────┼──────┼────────┼─────────┤
│                │甲基安非他命│驗餘淨重0.111 公│扣案標示淨重0.14公│
│      2         │            │克              │克（不含包裝袋），│
│                │            │                │鑑驗實驗前淨重    │
│                │            │                │0.121 公克，檢驗耗│
│                │            │                │損量0.010 公克，驗│
│                │            │                │餘淨重0.111公克   │
├────────┼──────┼────────┼─────────┤
│      3         │甲基安非他命│ 淨重0.11       │淨重為不含包裝袋之│
│                │            │                │毒品重量          │
└────────┴──────┴────────┴─────────┘
附表二
      ┌─────┬────────┬─────┐
      │          │                │          │
      │   編號   │品項            │ 數量     │
      │          │                │          │
      │          │                │          │
      ├─────┼────────┼─────┤
      │          │SAMSUNG 牌黑色手│          │
      │     1    │機（含SIM 卡1 枚│  1支     │
      │          │，門號0000000000│          │
      │          │，IMEI：        │          │
      │          │354406/04/433472│          │
      │          │，S/N ：        │          │
      │          │RDWB154365M）   │          │
      ├─────┼────────┼─────┤
      │          │                │          │
      │     2    │包裝附表一毒品之│  3個     │
      │          │包裝袋          │          │
      │          │                │          │
      └─────┴────────┴─────┘
附錄本案論罪科刑法條：
毒品危害防制條例第4條
製造、運輸、販賣第一級毒品者，處死刑或無期徒刑；處無期徒
刑者，得併科新臺幣 2 千萬元以下罰金。
製造、運輸、販賣第二級毒品者，處無期徒刑或 7 年以上有期
徒刑，得併科新臺幣 1 千萬元以下罰金。
製造、運輸、販賣第三級毒品者，處 5 年以上有期徒刑，得併
科新臺幣 7 百萬元以下罰金。
製造、運輸、販賣第四級毒品者，處 3 年以上 10 年以下有期
徒刑，得併科新臺幣 3 百萬元以下罰金。
製造、運輸、販賣專供製造或施用毒品之器具者，處 1 年以上
7 年以下有期徒刑，得併科新臺幣 1 百萬元以下罰金。
前五項之未遂犯罰之。